【裁判字號】    98,訴,449
【裁判日期】    980722
【裁判案由】    違反毒品危害防制條例
【裁判全文】
臺灣屏東地方法院刑事判決               98年度訴字第449號
公  訴  人  臺灣屏東地方法院檢察署檢察官
公  訴  人  劉昀檢察官
被      告  甲○○
選任辯護人  蔡淑媛律師
上列被告因違反毒品危害防制條例案件，經檢察官提起公訴（98
年度偵字第2192號），本院判決如下：
    主  文
甲○○意圖供製造毒品之用，而栽種大麻，累犯，處有期徒刑
年。扣案大麻花拾壹公克、大麻葉陸拾陸公克、大麻活株貳拾
株、乾燥大麻株壹拾玖株、大麻葉肆拾柒公克、大麻葉樣本貳張
，均沒收銷燬之；扣案大麻種子伍點伍公克、大麻種子伍包（毛
重壹拾肆點伍公克）、大麻種子捌點伍公克、空氣幫浦肆台、照
明燈具貳組、溫度計壹支、塑膠桶拾個，均沒收。
    事  實
一、甲○○前於民國95年間因犯詐欺案件，經臺灣臺南地方法院
    以95年度簡字第3366號判決判處有期徒刑3 月確定，96年6
    月20日執行完畢，詎仍不知悔改其明知大麻係毒品危害防制
    條例第2 條第2 項第2 款所列之第二級毒品，依法不得栽種
    ，竟基於意圖供製造毒品之用而栽種之犯意，於97年9 月間
    某日，在其屏東縣內埔鄉竹圍村永定巷116 之2 號租屋處，
    將大麻種子（該種子係其透過電腦網路，自荷蘭向某賣家購
    得後，再以國際平信方式寄至臺灣收受）植入花盆，再以空
    氣幫浦打氣，照明燈具照明方式，栽種大麻，俟該盆內之大
    麻株開花、結果而可收成時，將整株活體砍掉，其中花朵、
    葉的部分乾燥後研磨供己施用，種子則供作繼續栽種用途。
    嗣為警持本院核發之搜索票於98年3 月17日下午2 時許分，
    在屏東縣內埔鄉○○村○○路南巷61號住處查獲，並扣得大
    麻花11公克、大麻葉62公克、大麻種子5.5 公克、信封1個
    、便條紙1 張、大麻種子5 包（毛重14.5公克）、電子秤1
    台、大麻吸食器1 組、大麻研磨器1 個、筆記本1 本、大麻
    葉樣本2 張、大麻膏攪拌2 根；又經其同意搜索於上開租屋
    處3 樓內扣得大麻活株23株、乾燥大麻株19株、大麻葉47
    公克、大麻種子8.5 公克、及供栽種大麻所需器具烤箱1 台
    、空氣幫浦4 台、照明燈具2 組、溫度計1 支、塑膠桶10
    個、電腦1 組等物。
二、案經高雄市政府警察局移送臺灣屏東地方法院檢察署檢察官
    偵查起訴。
    理  由
一、證據能力部分（有關下列認定事實所憑傳聞證據之證據能力
    ）：
  (一)按「被告以外之人於審判外之陳述，雖不符前四條之規定，
    而經當事人於審判程序同意作為證據，法院審酌該言詞陳述
    或書面陳述作成時之情況，認為適當者，亦得為證據。當事
    人、代理人或辯護人於法院調查證據時，知有第15 9條第1
    項不得為證據之情形，而未於言詞辯論終結前聲明異議者，
    視為有前項之同意。」，此刑事訴訟法第159 條之5 定有明
    文。又當事人、代理人或辯護人於調查證據時，知有本法第
    159 條之5 第1 項不得為證據之情形，卻表示「對於證據調
    查無異議」、「沒有意見」等意思，而未於言詞辯論終結前
    聲明異議者，應視為已有將該等傳聞證據採為證據之同意（
    參見該條之立法理由）。又按上開刑事訴訟法第159 條之5
    依其條文文義，係以被告以外之人於審判外之陳述雖不符合
    同法第159 條之1 至第159 條之4 有關傳聞法則例外規定之
    情形，但如經當事人於審判程序同意作為證據，法院於審酌
    該言詞陳述或書面陳述作成時之情況，認為適當者，亦得為
    證據，或當事人、代理人、辯護人於法院調查證據時，知有
    同法第159 條第1 項不得為證據之情形，而未於言詞辯論終
    結前聲明異議者，則視為有前項之同意。並非被告以外之人
    於審判外之陳述須優先適用同法第159 條之1 至第159 條之
    4 規定，以審認其有否證據能力，於均不符合上開規定時，
    始有同法第159 條之5 規定之適用（參酌最高法院96年度台
    上字第5227號判決意旨）。再者，依刑事訴訟法第159 條之
    5 之規定，既然被告對於證人於審判外之陳述，已明示同意
    或知道該陳述依法已不得作為證據而仍無異議，參酌該條立
    法理由謂：「按傳聞法則的重要理論依據，在於傳聞證據未
    經當事人之反對詰問予以核實，乃予排斥。惟若當事人已放
    棄對原供述人之反對詰問權，於審判程序表明同意該等傳聞
    證據可作為證據，基於證據資料愈豐富，愈有助於真實發見
    之理念，此時，法院自可承認該傳聞證據之證據能力。」等
    語，可知該項對於傳聞證據之「同意」，認為具有證據能力
    之理由，係基於被告對於詰問權的放棄而來，故本院認為此
    規定之「同意」，實具有雙重性質，即對於「傳聞證據作為
    證據之同意」及「詰問權不為行使之表示」，是則被告既已
    放棄行使詰問權，亦無違反被告詰問權（參酌最高法院97年
    度台非字第132 號判決意旨）。
  (二)經查，本件被告及其辯護人，均知悉上開證據為傳聞證據，
    且於本院準程序時被告及其辯護人已表明對於各該傳聞證據
    所為之人，不行使詰問權等語（本院98年6 月11日準備程序
    筆錄），復於本院審理時提示上開傳聞證據，均表示「沒有
    意見」，亦未於言詞辯論終結前聲明異議，依上開說明，應
    視為有該第15 9條之5 第1 項之同意，是依上開說明，該「
    同意」，即係對於「傳聞證據作為證據之同意」及「詰問權
    不為行使之表示」，故被告既已放棄行使詰問權，亦無違反
    被告詰問權。再者，本院審酌上開傳聞證據之作成當時之情
    況，並無違法之情事，故認為適當而得為證據。
二、上開犯罪事實業據被告於本院審理時坦承不諱，並有卷存搜
    索扣押筆錄2 份、扣押物品目錄表2 份、扣押物照片62幀、
    承租契約書1 紙可稽（見警卷第13-40 頁）；並有扣案大麻
    花11公克、大麻葉62公克、大麻種子5.5 公克、大麻種子5
    包（毛重14.5公克）、筆記本1 本、大麻葉樣本2 張、大麻
    膏攪拌2 根、大麻活株23株、乾燥大麻株19株、大麻葉47公
    克、大麻種子8.5 公克、空氣幫浦4 台、照明燈具2 組、溫
    度計1 支、塑膠桶10個等物為證；再者，上開扣案之花葉、
    活株、種子，均為大麻乙節，亦有卷存法務部調查局98 年4
    月10日調科壹字第09823011280 號濫用物實驗室鑑定書1 紙
    可參，本件事證明確，被告犯行應可認定。
三、論罪科刑：
  (一)按大麻係毒品危害防制條例第2 條第2 項第2 款所規定之第
    二級毒品。又按毒品危害防制條例第4 條製造第1 級至第4
    級毒品罪之「製造」，係指就原料、原素予以加工，使成具
    有特定功效之成品者而言。大麻屬第二級毒品，大麻之栽種
    與製造不同，「製造」大麻係將栽種成長後之大麻葉予以加
    工，使成易於吸用之製品而言。如僅將栽種之大麻葉予以摘
    取、曬乾、剪碎或捏碎，使易於保存，而未以紙張或其他容
    器予以包裝作成製品，尚非屬「製造」大麻（參照最高法院
    93年度台上字第6855號判決意旨），是本件被告剪下大麻葉
    、花乾燥吸聞及吸食之行為，尚難認已達於製造第二級毒品
    之著手行為，其當無毒品危害防制條例第4 條之製造犯行，
    惟本件被告有研磨器、攪拌棒扣案，足見被告收成之大麻研
    磨製成粉狀之意圖，是核被告所為，係犯毒品危害防制條例
    第12條第2 項之意圖供製造毒品之用，而栽種大麻罪。
  (二)累犯：被告有上開有期徒刑執行完畢之前科紀錄，有卷存臺
    灣高等法院被告前案紀錄表可查，其於有期徒刑執行完畢後
    ，五年以內故意再犯有期徒刑以上之罪，為累犯，應依法加
    重其刑。
  (三)酌減：再被告購入大麻種子栽種，係意圖製造供己施用且觀
    之扣案植株，數量非多，與一般大規模栽種大麻行為顯然有
    別，對社會造成危害尚輕，其因而觸犯法定最輕本刑為有期
    徒刑5 年之意圖供製造毒品之用而栽種大麻罪，就全部犯罪
    情節觀之，尚有情輕法重之處，若量處最輕之有期徒刑5 年
    ，仍嫌過重，犯罪之情狀非無可憫，爰依刑法第59條之規定
    減輕其刑。
  (四)本院審酌被告為69年12月13日生，現年28歲，正值青壯，其
    專科肄業（見警卷調查筆錄受詢問人資料欄），依其同齡而
    言，智識程度非高，其栽種大麻，欲圖待大麻生成後製成毒
    品大麻供己施用，行為確有不當，惟念其犯微坦承犯行，態
    度良好，且栽種株數僅非多，損害並非嚴重等一切情狀，量
    處如主文所示之刑，以示懲戒。
  (五)沒收：
    扣案大麻花11公克、大麻葉62公克、大麻活株23株、乾燥
      大麻株19株、大麻葉47公克、大麻葉樣本2 張，為第二級
      毒品，應依毒品危害防制條例第18條第1 項前段規定宣告
      沒收銷燬之。
    扣案大麻種子5.5 公克、大麻種子5 包（毛重14.5公克）
      、大麻種子8.5 公克，雖非屬第二級毒品，但仍屬違禁物
      ，應依刑法第38條第1 項第1 款規定宣告沒收。
    扣空氣幫浦4 台、照明燈具2 組、溫度計1 支、塑膠桶10
      個，屬被告所有供栽種大麻所用之物，應依毒品危害防制
      條例第19條第1 項規定宣告沒收。
    扣案信封1 個、便條紙1 張、大麻膏攪拌2 根；電子秤1
      台、大麻吸食器1 組、大麻研磨器1 個、烤箱1 台、電腦
      1 組，雖屬被告所有，然與本件栽種大麻無關，且均非違
      禁物，均不另宣告沒收，附此敘明。
四、據上論斷，應依刑事訴訟法第299 條第1 項前段，毒品危害
    防制條例第12條第2 項、第18條第1 項、第19條第1 項，刑
    法第11條、第47條第1 項、第59條、第38條第1 項第1 款，
    判決如主文。
中    華    民    國    98    年    7     月    22    日
                  刑事第一庭  審判長法  官  潘正屏
                                    法  官  羅培毓
                                    法  官  曾吉雄
以上正本證明與原本無異。
如不服本判決應於收受判決後10日內向本院提出上訴書狀，並
應敘述具體理由；其未敘述上訴理由者，應於上訴期間屆滿後
20日內向本院補提理由書（均須按他造當事人之人數附繕本）
「切勿逕送上級法院」。
中    華    民    國    98    年    7     月    22    日
                                    書記官  卓春成
附錄本判決論罪科刑法條全文
毒品危害防制條例第12條第2項：
意圖供製造毒品之用，而栽種大麻者，處 5 年以上有期徒刑，得
併科新臺幣 5 百萬元以下罰金。


司法院資訊處製作；財團法人民間司法改革基金會備份。
